臺灣桃園地方法院刑事判決
111年度審金訴字第936號
公  訴  人  臺灣桃園地方檢察署檢察官
被      告  林聖貿



上列被告因詐欺等案件，經檢察官提起公訴（111年度偵字第121
91號），被告於本院準備程序中，就被訴事實為有罪之陳述，經
本院告知簡式審判程序意旨，並聽取當事人之意見後，裁定改依
簡式審判程序審理，判決如下：
    主  文
林聖貿犯如附表一各編號所示之罪，各處如附表一各編號主文欄
所示之刑。應執行有期徒刑壹年玖月。　　
未扣案之犯罪所得新臺幣一百八十六元沒收，於全部或一部不能
沒收或不宜執行沒收時，追徵其價額。
    事實及理由
一、本件犯罪事實及證據，除證據部分補充「被告林聖貿於本院
    準備程序及審理中之自白」外，其餘均與臺灣桃園地方檢察
    署檢察官起訴書之記載相同，茲引用如附件。
二、論罪科刑
　㈠核被告林聖貿所為，均係犯刑法第339條之4第1項第2款之三
    人以上共同詐欺取財罪、洗錢防制法第14條第1項之一般洗
    錢罪。
　㈡起訴書附表編號4、5、7所示告訴人因受騙而數次匯款或被告
    於附表編號3、4、5、11數次提款之行為，均係於密接時、
    地，各侵害同一告訴人之財產法益，各行為之獨立性極為薄
    弱，依一般社會健全觀念，難以強行分開，應視為數個舉動
    之接續實行，應各僅論以接續犯之一罪已足。
　㈢被告與「麥拉倫」、「法拉利」、陳品劭、陳威余、「小八
    」及其餘真實姓名不詳之詐欺集團成員，就附表一各編號所
    示之犯行間，有犯意聯絡及行為分擔，均應論以共同正犯。
　㈣被告就附表一各編號所為，均係以一行為同時觸犯三人以上
    共同詐欺取財罪及一般洗錢罪，屬想像競合犯，各應依刑法
    第55條前段之規定，從一重之刑法第339條之4第1項第2款三
    人以上共同詐欺取財罪處斷。
　㈤被告所犯附表一編號1至10所示之罪，就不同被害人遭詐騙部
    分，犯意各別、行為互殊，應分論併罰。
　㈥想像競合犯為侵害數法益之犯罪，各罪有加重或減免其刑之
    事由，均應說明論列，並於量刑時併衡酌輕罪之加重或減免
    其刑之量刑事由，評價始為充足（最高法院108年度台上字
    第4405、4408號等判決意旨參照）。被告於偵查及本院審理
    時均坦承本案犯行，即已合於洗錢防制法第16條第2項之減
    刑規定，雖此部分犯行屬想像競合犯中之輕罪，惟依前揭說
    明，於法院依刑法第57條量刑時仍應一併衡酌此減輕其刑事
    由，併此敘明。
　㈦爰以行為人之責任為基礎，審酌被告不思循正途賺取所需，
    為貪圖非法利益，擔任詐欺集團之車手，負責提領詐騙款項
    並轉交予上游等工作，造成告訴人等之財產損失，且同時使
    不法份子得以隱匿真實身分及犯罪所得去向，減少遭查獲之
    風險，助長犯罪，破壞社會秩序，所為非是；惟念其犯後始
    終坦承犯行，態度尚可，且合於洗錢防制法第16條第2項所
    定減輕其刑事由，復考量被告本案犯罪之動機、手段、於該
    詐欺集團之角色分工、致生危害之程度、迄未能賠償告訴人
    損害、所獲利益以及告訴人之人數、遭受詐騙金額及所受損
    害之程度，暨其於本院審理時自述職業及經濟狀況等一切具
    體情狀，分別量處如主文所示之刑，復考量被告因告訴人不
    同而構成10罪，但均係於109年11月5日所實施，犯罪類型、
    行為態樣及動機均相同，責任非難重複程度較高等情，定其
    應執刑之刑如主文所示。
三、沒收
　㈠查被告於本院準備程序時自陳本案係以起訴書附表「提領金
    額」欄所載金額之0.05%為其報酬等語（見本院審金訴卷第1
    56頁），即新臺幣186元（計算式：37萬2,100元*0.05%=186
    元），前開犯罪所得雖未扣案，仍應依刑法第38條之1第1項
    前段、第3項規定諭知沒收，並於全部或一部不能沒收或不
    宜執行沒收時，追徵其價額。
  ㈡被告於本案所提領之贓款，均已轉交陳威余等其他詐欺集團
    成員，足認前開財物已非被告所有，亦非在被告實際掌控中
    ，被告就所隱匿之財物不具所有權及事實上處分權，無從依
    洗錢防制法第18條第1項規定就其所經手之款項諭知沒收，
    併此敘明。
　㈡被告就本案犯罪所持用之帳戶提款卡，均未扣案，又無從證
    明為被告所有或有事實上處分權，復非屬違禁物，爰均不予
    宣告沒收。
據上論斷，應依刑事訴訟法第273條之1第1項、第299條第1項前
段、第310條之2、第454條第2項，判決如主文。
本案經檢察官陳嘉義提起公訴，檢察官詹東祐到庭執行職務。
中　　華　　民　　國　　111 　年　　12　　月　　1 　　日
                  刑事審查庭  法  官   李敬之 
以上正本證明與原本無異。
如不服本判決應於收受判決後20日內向本院提出上訴書狀，並應
敘述具體理由。其未敘述上訴理由者，應於上訴期間屆滿後20日
內向本院補提理由書（均須按他造當事人之人數附繕本）「切勿
逕送上級法院」。
                              書記官  陳俐蓉 
中　　華　　民　　國　　111 　年　　12　　月　　2 　　日
附表一：
編號 犯罪事實 被害人 主文 1 起訴書附表編號1所示 鄭有洧 林聖貿犯三人以上共同詐欺取財罪，處有期徒刑壹年壹月。 2 起訴書附表編號2所示 劉冠緯 林聖貿犯三人以上共同詐欺取財罪，處有期徒刑壹年貳月。 3 起訴書附表編號3所示 黃翊展 林聖貿犯三人以上共同詐欺取財罪，處有期徒刑壹年貳月。 4 起訴書附表編號4所示 沈思偉 林聖貿犯三人以上共同詐欺取財罪，處有期徒刑壹年參月。 5 起訴書附表編號5所示 陳姝蓉 林聖貿犯三人以上共同詐欺取財罪，處有期徒刑壹年貳月。 6 起訴書附表編號6所示 賴鴻昇 林聖貿犯三人以上共同詐欺取財罪，處有期徒刑壹年壹月。 7 起訴書附表編號7、10所示 陳詠文 林聖貿犯三人以上共同詐欺取財罪，處有期徒刑壹年貳月。 8 起訴書附表編號8所示 柯淳仁 林聖貿犯三人以上共同詐欺取財罪，處有期徒刑壹年壹月。 9 起訴書附表編號9所示 廖竑翔 林聖貿犯三人以上共同詐欺取財罪，處有期徒刑壹年壹月。 10 起訴書附表編號10所示 何承諱 林聖貿犯三人以上共同詐欺取財罪，處有期徒刑壹年壹月。 
附錄本案論罪科刑依據之法條：
洗錢防制法第14條
有第二條各款所列洗錢行為者，處7年以下有期徒刑，併科新臺
幣5百萬元以下罰金。
前項之未遂犯罰之。
前二項情形，不得科以超過其特定犯罪所定最重本刑之刑。
中華民國刑法第339條之4
犯第339條詐欺罪而有下列情形之一者，處1年以上7年以下有期
徒刑，得併科1百萬元以下罰金：
一、冒用政府機關或公務員名義犯之。
二、三人以上共同犯之。
三、以廣播電視、電子通訊、網際網路或其他媒體等傳播工具，
    對公眾散布而犯之。
前項之未遂犯罰之。
附件：
臺灣桃園地方檢察署檢察官起訴書
                                    111年度偵字第12191號
　　被　　　告　林聖貿　
上列被告因詐欺等案件，業經偵查終結，認應提起公訴，茲將犯
罪事實及證據並所犯法條分敘如下：
  　　　犯罪事實
一、林聖貿(所涉違反組織犯罪防制條例之犯行，業經臺灣臺北
    地方檢察署檢察官以109年度偵字第29645號案件提起公訴)
    自民國109年9月10日起，迄同年11月15日間，加入陳品劭、
    陳威余（陳品劭、陳威余所涉詐欺等罪嫌，另行通緝）WeCh
    at暱稱「麥拉倫」、「法拉利」等人及其他真實姓名年籍不
    詳之人所組成3人以上，以實施詐術為手段之罪，具有持續
    性、牟利性之有結構性組織詐欺集團，共同意圖為自己不法之
    所有，基於3人以上共同為詐欺取財，違反洗錢防制法等犯
    意，先由該詐欺集團成員以不詳方式取得人頭帳戶，復於如
    附表所示之詐騙手法、時間，致如附表所示之人陷於錯誤，
    並將如附表所示之金額匯款至本案詐欺集團所指定附表所示
    之人頭帳戶內後，林聖貿則擔任車手，依陳品劭之指示，先
    至特定處所領用之人頭帳戶提款卡，再與陳威余、綽號「小
    八」之人，於附表所示之提領時間、一同至提領地點，由林
    聖貿於各該人頭帳戶內提領各該款項，再將提領之款項及人
    頭帳戶提款卡交給陳威余，陳威余再將款項交由綽號「小八
    」之人。林聖貿並可取得提領款項0.05％之金額作為報酬。
    嗣警接獲報案，循線調閱監視器錄影畫面後，查悉上情。
二、案經鄭有洧、劉冠緯、黃翊展、沈思偉、陳姝蓉、賴鴻昇、
    陳詠文、柯淳仁、廖竑翔及何承諱訴由桃園市政府警察局蘆
    竹分局報告偵辦。
　　　　證據並所犯法條
一、證據清單及待證事實
編號 證據名稱 待證事實 1 被告林聖貿於警詢及偵查中之供述 坦承其有自109年9月10日起，加入WeChat暱稱「麥拉倫」等人所組成之群組，其在該群組內暱稱為「勿擾」、「熊」，「麥拉倫」好像是陳品劭，其提領使用之提款卡係陳品劭指示伊到特定地點拿提款卡後，伊會與陳威余及綽號「小八」之人至附表所示地點提款，嗣提款卡及提領款項再交給陳威余，陳威余再把錢給「小八」，其可獲得0.05％之報酬之事實。 2 告訴人鄭有洧於警詢中之證述、轉帳成功通知1紙、中國信託商業銀行000000000000號帳戶開戶基本資料及歷史交易明細1份、桃園市○○區○○路000號「中國信託-南崁分行」ATM提款機現場監視器錄影畫面擷圖4張 告訴人鄭有洧遭本案詐欺集團詐欺而匯款，款項並經被告提領之事實。 3 告訴人劉冠緯於警詢中之證述、自動櫃員機交易明細、詐騙集團來電顯示、中國信託商業銀行000000000000號帳戶開戶基本資料、歷史交易明細1份及桃園市○○區○○路000號「中國信託-南崁分行」ATM提款機現場監視器錄影畫面擷圖4張 告訴人劉冠緯遭本案詐欺集團詐欺而匯款，款項並經被告提領之事實。 4 告訴人黃翊展於警詢中之證述、自動櫃員提款機交易明細、中國信託商業銀行000000000000號帳戶開戶基本資料、歷史交易明細1份及桃園市○○區○○○路00號「國泰世華」ATM提款機現場監視器錄影畫面擷圖4張 告訴人黃翊展遭本案詐欺集團詐欺而匯款，款項並經被告提領之事實。 5 告訴人沈思偉於警詢中之證述、手機轉帳畫面資料、玉山商業銀行0000000000000000號開戶基本資料、歷史交易明細1份及桃園市○○區○○路000號 「玉山銀行南崁分行」ATM提款機現場監視器錄影畫面擷圖8張 告訴人沈思偉遭本案詐欺集團詐欺而匯款，款項並經被告提領之事實。 6 告訴人陳姝蓉於警詢中之證述、轉帳資料2紙、中國信託商業銀行000000000000號帳戶及渣打國際商業銀行00000000000000000號帳戶開戶基本資料及歷史交易明細各1份、桃園市○○區○○路0段00號(全家超商蘆竹南竹店)台新銀行ATM提款機、桃園市○○區○○街00號 （土地銀行南崁分行）ATM提款機監視器畫面共11張 告訴人陳姝蓉遭本案詐欺集團詐欺而匯款，款項並經被告提領之事實 7 告訴人賴鴻昇於警詢中之證述、手機轉帳資料1紙、渣打國際商業銀行00000000000000000號帳戶開戶基本資料及歷史交易明細及桃園市○○區○○街00號 （土地銀行南崁分行）ATM提款機監視器畫面共3張 告訴人賴鴻昇遭本案詐欺集團詐欺而匯款，款項並經被告提領之事實。 8 告訴人陳詠文於警詢中之證述、轉帳明細、渣打國際商業銀行00000000000000000號帳戶開戶基本資料及歷史交易明細、桃園市○○區○○街00號 （土地銀行南崁分行）ATM提款機及桃園市○○區○○路00號（渣打國際商銀南崁分行）ATM提款機監視器畫面共9張 告訴人陳詠文遭本案詐欺集團詐欺而匯款，款項並經被告提領之事實。 9 告訴人柯淳仁於警詢中之證述、渣打國際商業銀行00000000000000000號帳戶開戶基本資料及歷史交易明細及桃園市○○區○○路00號（渣打國際商銀南崁分行）ATM提款機監視器畫面共6張 告訴人柯淳仁遭本案詐欺集團詐欺而匯款，款項並經被告提領之事實。 10 告訴人廖竑翔於警詢中之證述、客戶交易明細表、渣打國際商業銀行00000000000000000號帳戶開戶基本資料及歷史交易明細及桃園市○○區○○路00號（渣打國際商銀南崁分行）ATM提款機監視器畫面共6張 告訴人廖竑翔遭本案詐欺集團詐欺而匯款，款項並經被告提領之事實。   11 告訴人何承諱於警詢中之證述、存摺內頁交易明細、渣打國際商業銀行00000000000000000號帳戶開戶基本資料及歷史交易明細及桃園市○○區○○路00號（渣打國際商銀南崁分行）ATM提款機監視器畫面共6張 告訴人何承諱遭本案詐欺集團詐欺而匯款，款項並經被告提領之事實 
二、核被告林聖貿所為，係犯刑法第339條之4第1項第2款之3人
    以上共同詐欺之加重詐欺取財罪嫌及違反洗錢防制法第2條
    第1款、第2款規定，而應依同法第14條第1項處罰之洗錢罪
    嫌；又被告等與其他詐欺集團成員間，有犯意聯絡及行為分
    擔，請論以共同正犯。又被告所犯3人以上共同詐欺取財、
    違反洗錢防制法等罪間，係一行為同時觸犯數罪名，為想像
    競合犯，應從一重之3人以上共同詐欺取財罪處斷。詐欺取
    財罪既係為保護個人之財產法益而設，則關於行為人詐欺犯
    罪之罪數計算，原則上自應依遭受詐欺之被害人人數定之，
    就不同被害人所犯之詐欺取財行為，受侵害之財產監督權既
    歸屬各自之權利主體，時空上亦能予以分隔，則應予分論併
    罰。是被告對附表所示各該不同告訴人分別所犯之加重詐欺
    取財罪，分別侵害如附表所示各該告訴人之獨立財產監督權
    ，犯意各別，行為互殊，為數罪，請依刑法第50條規定分論
    併罰之。末就犯罪所得部分，倘於裁判前未能實際合法發還
    被害人，請依同法第38條之1第1項前段規定，宣告沒收，如
    於全部或一部不能沒收或不宜執行沒收時，請依同條第3項規定
    追徵其價額。
三、至報告意旨另認告訴人劉冠緯遭詐騙後，於109年11月5日晚
    間7時許，在統一超商後龍鑫龍門市之自動櫃員提款機匯款3
    萬1,000元至中國信託商業銀行000000000000號帳戶後，遭
    被告提領一空，涉有詐欺等罪嫌，經查，中國信託商業銀行
    000000000000號帳戶於109年11月1日至109年11月30日並無
    鑫龍門市之交易紀錄乙節，有中國信託商業銀行股份有限公
    司111年6月20日中信銀字第111224839192610號函在卷可稽
    ，則依據卷內事證，難認中國信託商業銀行000000000000號
    帳戶有告訴人劉冠緯指訴之3萬1,000元款項之匯入，被告自
    無提領該筆款項之情形，要難以上開罪責相繩，惟此部分如
    成立犯罪，與上開起訴之基本事實同一，應為起訴效力所及
    ，爰不另為不起訴之處分，附此敘明。
四、依刑事訴訟法第251條第1項提起公訴。
　此　致
臺灣桃園地方法院
中　　華　　民　　國　 111　　年　  7　  月　    19　 日
                              檢  察  官  陳 嘉 義
本件證明與原本無異　　　　　　　　　　　　　　　　　　　
中　　華　　民　　國　 111　　年　  7　　月　    22　 日
　　　　　　　　　　　　　　　書  記  官　胡 茹 瀞　　
附表：
編號 被害人    詐騙手法 匯款時間  匯款金額 （元）  匯入之人頭帳戶 提領時間 提領地點  提領金額  畫面截圖 1號手(車手) 2號手 3號手   1 鄭有洧    (提告) 於109年11月5日17時40分許，撥打電話予鄭有洧，佯稱係網路店家系統錯誤導致帳戶恐遭扣款，致鄭有洧陷於錯誤，依照指示操作網路銀行。 109年11月5日18時4分  1萬3,998元  中國信託商業銀行000000000000號（戶名：何念潔） 109年11月5日18時17分 桃園市○○區○○路000號「中國信託-南崁分行」ATM提款機        4萬4,000元   第26頁 林聖貿  　 　 　 　 　  陳威余 　 　 　 　 　 　 　 　 　 　 　 　 　 　 　 　 　 小八 　 　 　 　 　 　 　 　 　 　 　 　 　 　 　 　 　 2 劉冠緯    (提告) 於109年11月5日17時33分許，撥打電話予其，佯稱係網路店家系統錯誤導致帳戶恐遭扣款，致其陷於錯誤，依照指示操作網路銀行。 109年11月5日18時9分  2萬9,977元  中國信託商業銀行000000000000號（戶名：何念潔）        3 黃翊展    (提告) 於109年11月5日17時21分許，撥打電話予其，佯稱係網路店家系統錯誤導致帳戶恐遭扣款，致其陷於錯誤，依照指示操作網路銀行。 109年11月5日18時19分許 2萬4,307元  中國信託商業銀行000000000000號（戶名：何念潔） 109年11月5日18時28分 桃園市○○區○○○路00號 （全聯超市蘆竹忠孝店）國泰世華ATM提款機  2萬元  第27頁          109年11月5日18時29分   5,100元  第27頁    4 沈思偉   （提告） 於109年11月5日前1個月某時許，撥打電話予其，佯稱係洗衣店員工，因信用卡扣款操作錯誤需更正，致其陷於錯誤，依照指示操作網路銀行。 109年11月5日18時42分 4萬9,989元 玉山商業銀行0000000000000000號（戶名：李軍達） 109年11月5日18時52分 桃園市○○區○○路000號   （玉山銀行南崁分行）ATM提款機  3萬元  第28頁       109年11月5日18時42分 4萬9,989元  109年11月5日18時53分   3萬元  第28頁       109年11月5日18時47分 4萬9,989元  109年11月5日18時54分   3萬元  第28頁          109年11月5日18時54分   3萬元  第28頁          109年11月5日18時55分   3萬元  第28頁    5 陳姝蓉   （提告） 於109年11月5日19時3分許，撥打電話予其，佯稱係網路店家系統錯誤導致帳戶恐遭扣款，致其陷於錯誤，依照指示操作網路銀行。 109年11月5日19時42分許 2萬3,123元 中國信託銀行000000000000號（戶名：何念潔） 109年11月5日20時 桃園市○○區○○路0段00號(全家超商蘆竹南竹店)台新銀行ATM提款機  1萬6,000元  第29頁       109年11月5日19時54分許 1萬9,963元 渣打國際商業銀行00000000000000000號（戶名：林玉芬） 109年11月5日20時29分 桃園市○○區○○街00號 （土地銀行南崁分行）ATM提款機  1萬元  第31頁          109年11月5日20時30分   2萬元   第31頁    6 賴鴻昇   （提告） 於109年11月5日19時41分許，撥打電話予其，佯稱係網路店家系統錯誤導致帳戶恐遭扣款，致其陷於錯誤，依照指示操作網路銀行。 109年11月5日20時11分 1萬1,071元 渣打國際商業銀行00000000000000000號（戶名：林玉芬）    第31頁    7 陳詠文   （提告） 於109年11月5日19時59分許，撥打電話予其，佯稱係網路店家系統錯誤導致帳戶恐遭扣款，致其陷於錯誤，依照指示操作網路銀行。 109年11月5日20時24分 1萬7,998元 渣打國際商業銀行00000000000000000號（戶名：林玉芬） 109年11月5日20時31分   2萬元  第31頁    8 柯淳仁   （提告） 於109年11月5日19時41分許，撥打電話予其，佯稱係網路店家系統錯誤導致帳戶恐遭扣款，致其陷於錯誤，依照指示操作網路銀行。 109年11月5日20時26分 1萬6,111元 渣打國際商業銀行00000000000000000號（戶名：林玉芬） 109年11月5日20時31分   2萬元  第31頁    9 廖竑翔   （提告） 於109年11月5日19時45分許，撥打電話予其，佯稱係網路店家系統錯誤導致帳戶恐遭扣款，致其陷於錯誤，依照指示操作網路銀行。 109年11月5日20時28分 1萬7,985元 渣打國際商業銀行00000000000000000號（戶名：林玉芬） 109年11月5日20時36分 桃園市○○區○○路00號（渣打國際商銀南崁分行）  ATM提款機  6萬元   第30頁    10 陳詠文 （提告）（與編號7之陳詠文為同1人） 於109年11月5日19時59分許，撥打電話予其，佯稱係網路店家系統錯誤導致帳戶恐遭扣款，致其陷於錯誤，依照指示操作網路銀行 109年11月5日20時28分 3萬4,099元 渣打國際商業銀行00000000000000000號（戶名：林玉芬）    第30頁    11 何承諱 於109年11月5日19時8分許，撥打電話予其，佯稱係網路店家系統錯誤導致帳戶恐遭扣款，致其陷於錯誤，依照指示操作網路銀行 109年11月5日20時36分 1萬9,187元 渣打國際商業銀行00000000000000000號（戶名：林玉芬） 109年11月5日20時37分   7,000元  第30頁